【裁判字號】    89,易,574
【裁判日期】    890908
【裁判案由】    詐欺
【裁判全文】
臺灣雲林地方法院刑事判決                          八十九年度易字第五七四號
    公  訴  人  臺灣雲林地方法院檢察署檢察官
    被      告  乙○○
右列被告因詐欺案件，經檢察官提起公訴（八十九年度偵緝字第一二二號），本院判
決如左：
    主  文
乙○○連續意圖為自己不法之所有，以詐術使人將本人之物交付，處有期徒刑捌月。
    事  實
一、乙○○基於意圖為自己不法所有之概括犯意，於民國（下同）八十七年十一月十
    五日下午，在雲林縣口湖鄉埔南村外埔四十五號丙○○住處，向丙○○佯稱邀丙
    ○○養殖大閘蟹，並願意以每隻新臺幣（下同）十二元之單價替丙○○代購大閘
    蟹苗，使丙○○信以為真，遂先委託乙○○代購二萬隻大閘蟹苗，並於八十七年
    十一月十六日在右開丙○○住處交付二十四萬元予乙○○，丙○○復於八十七年
    十一月十七日在其右開住處委託乙○○代購三萬隻大閘蟹苗，並交付三十六萬元
    予乙○○，約定於八十七年底交貨。乙○○得款後不僅未替丙○○代購大閘蟹苗
    ，且屢經丙○○催討，仍未依限交貨或返還總數六十萬元之貨款，至此丙○○方
    知受騙。
二、案經被害人丙○○訴請臺灣雲林地方法院檢察署檢察官偵查起訴。
    理  由
一、訊據被告乙○○固坦承於右揭時地因受託替告訴人丙○○代購大閘蟹苗，而先後
    向告訴人丙○○收取總數六十萬元貨款之事實不諱，惟矢口否認有何右揭詐欺取
    財犯行，辯稱：伊有替丙○○向台中大甲之徐慶全代購五萬隻大閘蟹苗，並將丙
    ○○所交付之六十萬元均交給徐慶全作為貨款，而徐慶全有於八十七年十二月間
    將五萬隻大閘蟹苗送到伊的養殖池，伊便到右開丙○○住處告訴丙○○，他託伊
    代購之大閘蟹苗已經送到伊的養殖池，然丙○○表示因其養殖池正在整理，故要
    求暫時將五萬隻大閘蟹苗放養在伊的養殖池，但過沒幾天，丙○○的五萬隻大閘
    蟹苗連同伊自己養殖的三萬二千隻大閘蟹不知是何原因全死光了，伊並無詐騙丙
    ○○之意云云。經查：
    (1)右揭事實，業據告訴人丙○○指述綦詳，並有合約書影本及告訴人丙○○之口
      湖郵局存摺影本各一紙附卷可稽；
    (2)告訴人丙○○於本院調查及審理時指稱：乙○○並未到伊右開住處告訴伊，乙
      ○○代購之五萬隻大閘蟹苗已經送到其養殖池，且伊的養殖池於八十七年十二
      月初即已整理好了，伊從未向乙○○表示因伊的養殖池正在整理，故要求暫時
      將大閘蟹苗放養在乙○○的養殖池等語，且被告乙○○於本院調查時供稱：伊
      告訴丙○○伊替他代購之五萬隻大閘蟹苗已經送到伊的養殖池，而丙○○要求
      暫時將大閘蟹苗放養在伊的養殖池時，只有伊與丙○○在場而已，並無別人在
      場，但伊並未邀請丙○○到伊的養殖池看伊替他代購之大閘蟹苗云云，倘被告
      乙○○果真有替告訴人丙○○代購五萬隻大閘蟹苗，然因告訴人丙○○之養殖
      池正在整理，故告訴人丙○○要求暫時將五萬隻大閘蟹苗放養在被告乙○○的
      養殖池，則被告乙○○理應邀請告訴人丙○○到被告乙○○的養殖池看購得之
      大閘蟹苗，且當告訴人丙○○獲知其委託被告乙○○代購之大閘蟹苗已送到被
      告乙○○的養殖池時，告訴人丙○○亦應會要求到被告乙○○的養殖池，以確
      認被告乙○○真的有替告訴人丙○○代購五萬隻大閘蟹苗才是，然被告乙○○
      不僅無證據能證明其曾告訴丙○○，被告乙○○受託代購之將五萬隻大閘蟹苗
      已經送到被告乙○○的養殖池，而告訴人丙○○要求暫時將大閘蟹苗放養在被
      告乙○○的養殖池，且被告乙○○亦未邀請告訴人丙○○到被告乙○○的養殖
      池看代購之大閘蟹苗，則被告乙○○究竟有無替告訴人丙○○代購五萬隻大閘
      蟹苗，不無疑問；
    (3)倘被告乙○○果真有依約替告訴人丙○○代購五萬隻大閘蟹苗，並放養在被告
      乙○○自己的養殖池，但過沒幾天，告訴人丙○○的五萬隻大閘蟹苗均不知是
      何原因全死光了，則被告乙○○與告訴人丙○○於八十八年三月二十一日補簽
      右開合約書時，被告乙○○理應將上開情形告知告訴人丙○○才是，然簽訂右
      開合約書時在場之證人丁○○、甲○○於本院調查時均證稱：乙○○與丙○○
      補簽合約書時，乙○○並未提到其有替丙○○代購大閘蟹苗並已送到乙○○的
      養殖池，且乙○○亦未提到他替丙○○代購並放養在乙○○的養殖池內之大閘
      蟹苗均已死光等語，可見並無被告乙○○所稱：伊有替丙○○代購五萬隻大閘
      蟹苗並放養在伊的養殖池，但過沒幾天，丙○○的五萬隻大閘蟹苗均不知是何
      原因全死光了云云之事；
    (4)被告乙○○於本院調查及審理時雖堅稱：伊有替丙○○向台中大甲之徐慶全代
      購五萬隻大閘蟹苗，並將丙○○所交付之六十萬元均交給徐慶全作為貨款，而
      徐慶全有於八十七年十二月間將五萬隻大閘蟹苗送到伊的養殖池云云，然被告
      乙○○不僅未能陳報「徐慶全」之年籍資料以供本院傳訊，且被告乙○○表示
      ：伊並無替丙○○向台中大甲之徐慶全代購五萬隻大閘蟹苗之文件云云，然數
      量達五萬隻、金額高達六十萬元之大閘蟹苗交易，卻無任何書面單據，焉能令
      人置信。且被告乙○○於偵查中供稱：伊有送「訂金」去買大閘蟹苗云云，顯
      與其於本院調查及審理時所稱：伊已將丙○○所交付之六十萬元均交給徐慶全
      作為買大閘蟹苗貨款云云不符（一般訂金僅係貨款之一部分，而非貨款之全部
      ），則被告乙○○有無替告訴人丙○○代購五萬隻大閘蟹苗，誠有疑問；
    (5)被告乙○○於偵查中供稱：起初丙○○係託伊代購毛蟹，而伊購買毛蟹後，丙
      ○○卻說是託伊代購大閘蟹苗，所以無法交貨云云，然其於本院審理時供稱：
      丙○○係託伊代購大閘蟹苗，伊拿到丙○○所交付之六十萬元後，即向徐慶全
      購入五萬隻大閘蟹苗，並無前開伊於偵查中所稱之情形云云，被告乙○○於首
      次應訊時既虛偽供稱告訴人丙○○係委託被告乙○○代購毛蟹，而非代購大閘
      蟹苗，足見被告乙○○自始即非真正欲替告訴人丙○○代購五萬隻大閘蟹苗，
      故被告乙○○顯係以代購大閘蟹苗為幌子，騙取告訴人丙○○所交付之六十萬
      元後，從未替告訴人丙○○代購五萬隻大閘蟹苗；
    綜上所述，被告乙○○所辯，顯係事後卸責之詞，不足採信。本件事證明確，被
    告乙○○之犯行洵堪認定。
二、核被告乙○○所為，係犯刑法第三百三十九條第一項之詐欺取財罪。被告乙○○
    先後二次詐欺取財犯行，時間緊接，罪名與犯罪構成要件相同，顯係基於概括之
    犯意而為，應依連續犯之規定論以一罪，並加重其刑。爰審酌被告乙○○之犯罪
    動機、目的、手段、品行、智識程度、所生危害及犯後矯飾犯行毫無悔意等情狀
    ，量處如主文所示之刑，以資懲儆。
據上論斷，應依刑事訴訟法第二百九十九條第一項前段，刑法第三百三十九條第一項
、第五十六條，罰金罰鍰提高標準條例第一條前段，判決如主文。
本案經檢察官林豐正到庭執行職務。
中      華      民      國    八十九    年      九      月      八      日
                                        臺灣雲林地方法院刑事第二庭
                                            法  官   倪  彰  鴻
右正本證明與原本無異。
如不服本判決，應於判決送達後十日內向本院提出上訴狀( 應附繕本 )。
                                            書記官  李  松  坤
中      華      民      國    八十九    年      九      月    十三      日
刑法第三百三十九條
意圖為自己或第三人不法之所有，以詐術使人將本人或第三人之物交付者，處五年以
下有期徒刑、拘役或科或併科一千元以下罰金。
以前項方法得財產上不法之利益或使第三人得之者，亦同。
前二項之未遂犯罰之。


司法院資訊處製作；財團法人民間司法改革基金會備份。
